【裁判字號】    98,交聲,685
【裁判日期】    990129
【裁判案由】    聲明異議
【裁判全文】
臺灣臺南地方法院交通事件裁定         98年度交聲字第685號
移送機關    交通部公路總局嘉義區監理所臺南監理站
異議人即
受處分人    甲○○
上列異議人即受處分人因違反道路交通管理處罰條例案件，對於
交通部公路總局嘉義區監理所臺南監理站民國98年6 月5 日所為
之裁決處分（處分案號：嘉監南字第裁74-M00000000號）聲明異
議，本院裁定如下：
    主  文
原處分關於罰鍰新臺幣陸仟元部分撤銷。
上開撤銷部分，甲○○不罰。
    理  由
一、原處分意旨略以：異議人即受處分人甲○○（下稱異議人）
    於民國98年4 月15日21時30分許，駕駛車牌號碼863-MJ號營
    業小客車，沿臺南縣仁德鄉○○路○ 段由西往東方向行駛，
    行至該路段與文華一街之交岔路口時，不慎撞擊被害人陳綺
    華所騎乘之車牌號碼H32-471 號重型機車，致被害人陳綺華
    受有胸壁挫傷、右腓骨閉鎖性骨折、頭部外傷、左頰擦挫傷
    、背部擦挫傷、左手挫傷等傷害後，未對被害人陳綺華採取
    必要救護措施及依規定處置，並通知警察機關處理而逃逸，
    經臺南縣警察局歸仁分局警員認異議人有「汽車駕駛人駕駛
    汽車肇事致人受傷而逃逸」之違規行為而掣單舉發，嗣經移
    送機關即交通部公路總局嘉義區監理所臺南監理站依道路交
    通管理處罰條例第62條第3 項、第4 項前段、第67條第3 項
    （原裁決書漏未記載）等規定，裁處異議人罰鍰新臺幣（下
    同）6,000 元，吊銷駕駛執照，1 年內禁考等處分。
二、本件聲明異議意旨略以：異議人於前揭時間固有駕駛上開營
    業小客車行經上開地點，惟案發當時，天色已暗，光線較為
    模糊，另因急於回家向父親餵藥，且因車上有音響聲、冷氣
    聲、無線電台等干擾，致未查覺左側來車，故對此提出異議
    ，請求撤銷原處分等語。
三、按汽車駕駛人駕駛汽車肇事致人受傷或死亡者，應即採取救
    護措施及依規定處置，並通知警察機關處理，不得任意移動
    肇事汽車及現場痕跡證據，違反者處3,000元以上9,000元以
    下罰鍰；前項駕駛人肇事致人受傷而逃逸者，吊銷其駕駛執
    照，1 年內不得考領駕駛執照，道路交通管理處罰條例處罰
    條例第62條第3 項、第4 項前段及第67條第3 項分別定有明
    文。又按發生道路交通事故，駕駛人或肇事人應先為下列處
    置：一、事故地點在車道或路肩者，應在適當距離處豎立車
    輛故障標誌或其他明顯警告設施，事故現場排除後應即撤除
    。二、有受傷者，應迅予救護，並儘速通知消防機關。三、
    發生火災者，應迅予撲救，防止災情擴大，並儘速通知消防
    機關。四、不得任意移動肇事車輛及現場痕跡證據。但無人
    傷亡且車輛尚能行駛，或有人受傷且當事人均同意移置車輛
    時，應先標繪車輛位置及現場痕跡證據後，將車輛移置不妨
    礙交通之處所。五、通知警察機關。但無人受傷或死亡且當
    事人當場自行和解者，不在此限。道路交通事故處理辦法第
    3 條定有明文。是汽車駕駛人，駕駛汽車肇事致人受傷或死
    亡者，即負有(1)應即採取救護措施及依規定處置。(2)通知警
    察機關處理。(3)不得任意移動肇事汽車及現場痕跡證據之義
    務，如該汽車駕駛人有違背上述任一義務者，即可處3,000
    元以上9,000 元以下罰鍰。
四、經查：
(一)異議人於98年4月15日21時30分許，駕駛車牌號碼863-MJ號
    營業小客車，沿臺南縣仁德鄉○○路○ 段由西往東方向行駛
    ，行至該路段與文華一街之交岔路口時，不慎撞擊被害人陳
    綺華所騎乘之車牌號碼H32-471 號重型機車，致被害人陳綺
    華受有胸壁挫傷、右腓骨閉鎖性骨折、頭部外傷、左頰擦挫
    傷、背部擦挫傷、左手挫傷等傷害後，未對被害人陳綺華採
    取必要救護措施及依規定處置，並通知警察機關處理而逃逸
    等情，業據證人陳綺華於異議人被訴公共危險罪一案（臺灣
    臺南地方法院檢察署98年度偵字第8133號）於警詢、偵訊時
    指述歷歷，復有道路交通事故現場圖、道路交通事故調查報
    告表( 一) 、( 二) 各1 份及監視器翻拍照片2 幀暨現場及
    車損照片共22幀附於該案警卷可稽，復經本院依職權調閱上
    開偵查全卷核閱屬實，堪認上情屬實，合先敘明。
(二)其次，異議人復於該案98年4 月2 日警詢中供承：「我只知
    道被擦撞，不知道被何物擦撞」、「我認為是別人撞我，唯
    一點小事，不需要別人賠償，所以我就沒有停車查看」等語
    （詳前開刑案警卷第3-4 頁），且觀諸異議人所有之上開車
    輛之車損狀況係左前葉子板及左前側板金凹陷、左前輪上方
    檔泥塑膠板掉落一半、左前後視鏡斷裂，此亦為異議人所不
    否認，則以異議人所有之上開車輛之車損狀況均集中在駕駛
    座旁，異議人焉有不知其所駕駛之營業小客車業與他車發生
    擦撞之理？則異議人既明知其所駕駛之車輛與他車發生擦撞
    ，即可能造成他車駕駛人受有傷害，竟未即採取救護措施及
    依規定處置，並通知警察機關處理，且逕自任意移動肇事汽
    車及現場痕跡證據之行為，嗣並駕車逕行逃逸等違規行為無
    訛，從而，異議人以前詞置辯顯係卸責之詞，不足採信。
(三)惟按95年2 月5 日生效之行政罰法第26條第1 項規定：一行
    為同時觸犯刑事法律及違反行政法上義務規定者，依刑事法
    律處罰之。但其行為應處以其他種類行政罰或得沒入之物而
    未經法院宣告沒收者，亦得裁處之。究其立法目的，一行為
    同時觸犯刑事法律及違反行政法上義務規定時，由於刑罰與
    行政罰同屬對不法行為之制裁，而刑罰之懲罰作用較強，故
    依刑事法律處罰，即足資警惕時，實無一事二罰再處行政罰
    之必要，且刑事法律處罰，由法院依法定程序為之，較符合
    正當法律秩序，應予優先適用，但罰鍰以外之沒入或其他種
    類行政罰，因兼具維護公共秩序之作用，為達行政目的，行
    政機關仍得併予裁處。查：異議人肇事逃逸之行為，業經本
    院以刑事法律判處有期徒刑1 年，緩刑3 年確定，已如前述
    ，依前開說明，自無再處行政罰之必要。因此，移送機關引
    用道路交通管理處罰條例第62條第3 項之規定裁處異議人罰
    鍰新台幣6,000 元之處分，即有違誤，自應由本院予以撤銷
    ，並為異議人不罰之諭知。至於移送機關依同法第62條第4
    項、第67條第3 項等規定，裁處異議人吊銷駕駛執照、一年
    內禁考等處分，係屬罰鍰以外對於預防再犯之行政罰，乃為
    抑止肇事逃逸之不法行為，維護道路交通用路權人之生命、
    身體之安全法益，依行政罰法第26條第1 項但書之規定，得
    裁處之，異議人就此所為之異議，並無理由，應予駁回
五、綜上所述，異議人於前揭時、地，駕駛上開營業小客車，與
    陳綺華發生交通事故致其受傷後，確有未即採取救護措施及
    依規定處置，未通知警察機關處理，及任意移動肇事汽車及
    現場痕跡證據之行為，嗣並駕車逕行逃逸及因而致陳綺華受
    傷等違規行為，足堪認定。故而，異議人執詞提出異議，雖
    無理由，惟移送機關逕以異議人駕駛汽車肇事致人受傷後逃
    逸，而對其裁處罰鍰6,000 元部分，有違行政罰法第26條第
    2 項之「一事不二罰」之規定，即難認為允當，應由本院撤
    銷原處分並應為異議人不罰之諭知，以資適法。至於原處分
    對異議人為吊銷異議人駕駛執照，1 年內禁考之處分部分，
    係罰鍰以外對於預防再犯之行政罰，乃為維護道路交通用路
    權人之生命、身體之安全法益，加強救護，減少被害人之死
    傷，促使駕駛人於肇事後，能對被害人即時救護，依行政罰
    法第26條第1 項但書之規定，得裁處之，是移送機關此部分
    之裁決，於法並無違誤，從而，此部分之異議並無理由，應
    予駁回。
六、據上論斷，依道路交通管理處罰條例第87條第2 項，道路交
    通案件處理辦法第19條、第20條前段，裁定如主文。
中    華    民    國    99    年    1     月    29    日
                        交通法庭  法  官  鄭燕璘
以上正本證明與原本無異。
如不服本裁定應於送達後5日內向本院提出抗告狀（應附繕本）
。
                                  書記官  蔡明峰
中    華    民    國    99    年    1     月    29    日

司法院資訊處製作；財團法人民間司法改革基金會備份。
